# 关于同一控制下企业合并，被合并方留存收益归原股东所有的追溯调整及报表列示

提问人：stevenza 时间：2019-03-22 22:46:58
背景：
A 公司和B 公司的最终控制方均为甲集团。 2018 年 2 月，A公司从B 公司收购B 公司的全资子公司C 公司，该业务系同一控制下的企业合并。但是 A 公司和 B 公司约定，在合并日时点，A 公司的收购对价为 2200 万，C 公司的有实收资本 60 万，盈余公积 40 万，未分配利润 2000 万，在合并日时点的未分配利润 2000 万仍归属于B 公司。 2018 年 11 月份，C公司向 B公司分配了 2000 万的股利。对于该笔分红的处理以及追溯调整及合并当期的所有者权益的列示，以下处理是否正确？
在合并日时点，该 2000 万的分红系归属于 B 公司，故在合并日时点直接做一笔分红的会计分录：
DR：未分配利润 2000 万
CR:应付股利 2000 万
在合并日，然后再以包含上述分红分录之后的净资产以及 A公司向 B 公司支付的对价的差额 100 万，调整资本公积（假设资本公积足够大）。
（ 1 ）由于同控是视同最终控制方开始控制时就一直存续这样的关系，请问陈老师，这笔分红，在 A 公司的合并当期的所有者权益变动表中，该如何列示？因为也不是分给 A 公司的分红，感觉也不是少数股东权益。由于要追溯调整期初，那么期初的时候还没有分红，这笔分红该如何处理？所有者权益变动表该如何列示？
（ 2 ）另外，如果不这么处理的话，是否可以认为 A 公司支付的对价 2200 万，但由于取得的 C 公司的净资产中有 2000 万是属于 B 公司的，故其实是 A 公司花了4200 万买了净资产为 100 万的C 公司。但感觉这样也没有办法进行账务处理。
请老师指点，以及该业务在期初追溯调整的时，所有者权益的变动列报方法。

回答人：chenyiwei
虽然这笔分红是分给 B 的，但也是对应于 A 从B 收购的股权历史上形成的留存收益，所以在 A 的合并报表中，这部分股权对应的历年净利润仍列报为归属母公司股东的损益，相应增加收购前各年末未分配利润；并在合并股东权益变动表中，在收购当年度体现一项 2000 万元的“对股东的利润分配”。

提问人：stevenza 时间：2019-03-24 17:05:40
老师，可以这么理解这个问题吗？
（ 1 ）由于 C 公司的这笔分红并不是分给合并之后的股东A 的，而是给原股东 B的，在 A的单体层面，不会按照成本法确认投资收益。但是在合并层面，平行编制合并报表的时候，C 公司会有一笔分红，且权益变动表和现流表中也会体现出对投资者分配（假设合并就只有 A、C 两家公司，没有其他子公司）。
（ 2 ）不太理解您说的 “相应增加收购前各年年末未分配利润”。个人理解，这笔分红因为是合并当年做出的股利分配决议，且在权益变动表和现流表中已经做出来股利分配，如果在同控下需要追溯调整的话，该笔分红不需要在上年模拟出来，对么？

回答人：chenyiwei
1 、是。 2 、因为这部分净利润是归母的，所以以前年度合并报表调整时会增加前期的归母留存收益余额，到收购当年根据协议分配给原股东，体现为一项收购当年的利润分配，相应留存收益减少。